【裁判字號】    99,簡上,25
【裁判日期】    990709
【裁判案由】    偽造文書
【裁判全文】
臺灣花蓮地方法院刑事判決              99年度簡上字第25號
上  訴  人  臺灣花蓮地方法院檢察署檢察官
被      告  乙○○
上列上訴人因被告犯偽造文書案件，不服本院中華民國99年2月2
2日99年度簡字第3號之第一審判決（起訴案號為98年度偵字第38
54號），提起上訴，本院管轄之第二審合議庭判決如下：
    主  文
上訴駁回。
    事實及理由
一、本案經本院審理結果，認第一審判決依使公務員登載不實罪
    ，判處被告乙○○拘役40日，如易科罰金，以新臺幣（下同
    ）1千元折算1日，緩刑2 年，其認事用法及量刑除主文「登
    載」誤載為「豋載」，應予更正外，其餘均無不當，應予維
    持，並引用第一審簡易判決書記載之事實、證據及理由。
二、檢察官循告訴人甲○○之請求以被告受告訴人委託以其名義
    買受花蓮縣吉安鄉○○段 0000-0000地號土地及坐落於該土
    地上之同地號1133、1134建號建物（門牌號碼花蓮縣吉安鄉
    ○○路○段222號8樓之10及同樓之8）等不動產（下稱系爭不
    動產），並以登記被告為所有人，似難謂被告非受告訴人之
    委託而為告訴人處理事務，從而被告意圖損害告訴人利益而
    向地政機關謊報權狀遺失申請補發，並將系爭不動產出售予
    梁水錦，是否與刑法第335條、第342條等罪之構成要件相符
    ，非無研究之餘地，雖起訴書認被告之行為與背信、侵占等
    罪之構成要件不符，惟法院不受此法律見解之拘束，仍應就
    起訴書所載之犯罪事實正確適用法律，原審就此部分事實是
    否該當於背信、侵占等罪嫌乙節並未加以判斷，似難謂無已
    受請求之事項未予判決之違誤；又被告是否已著手將系爭不
    動產出售予梁水錦乙節，攸關其是否涉犯侵占、背信等罪之
    判斷，自有函詢該管地政及稅務機關詳加調查釐清之必要，
    然原審就此一客觀事實及適用法律之重要基礎未予調查，復
    未於判決理由項下說明其理由，難謂無應於審判期日調查之
    證據未予調查及理由不備之違誤；再者，系爭不動產總價55
    0萬元，自備款60萬元，銀行貸款490萬元，迄被告於97年間
    向地政機關謊報遺失以申請補發，並將系爭不動產出售予梁
    水錦為止，貸款餘額僅約0000000 元，故縱貸款銀行因貸款
    本息繳納遲延而向法院聲請強制執行拍賣系爭不動產，其拍
    賣所得仍足以完全清償貸款債務甚明，是被告是否僅單純為
    擺脫上開貸款債務而將系爭不動產出售予梁水錦，亦非無疑
    ，故原審認被告係因急欲擺脫已無力負擔之本案房地之貸款
    債務，始行辦理權狀補發，目的及動機可憫云云，判處被告
    拘役40日，緩刑2年，實難令人甘服為由，執以上訴。
三、然查：
    (一)檢察官於起訴書已就被告為何不構成侵占、背信之理由加
      以說明，蒞庭檢察官亦當庭表示其不認為被告涉犯侵占、
      背信罪嫌，原起訴書並未起訴此部分事實（見本院99年 3
      月22日準備程序筆錄），而原審認定犯罪事實、證據及應
      適用之法條亦均引用檢察官起訴書之記載，表示原審亦認
      同檢察官之見解，此部分既不在檢察官起訴範圍，原審本
      無須審究，是檢察官以原審就此未加以判斷，似有已受請
      求之事項未予判決及未加調查此部分證據之違誤云云為由
      ，提起上訴，顯然自相矛盾，並無理由。
    (二)又依刑事訴訟法第454 條之規定，簡易判決應記載事項為
      犯罪事實、證據名稱、適用法條等事項，並不包括認定犯
      罪事實之理由，是檢察官循告訴人之請求主張原審就被告
      是否構成侵占、背信未加判斷，復未於判決理由項下說明
      其理由，難謂無理由不備之違誤云云，顯與上開法律規定
      不符，亦無理由。
    (三)再告訴人認系爭不動產之價值高於積欠銀行之貸款餘額，
      是被告是否僅單純為擺脫上開貸款債務而將系爭不動產出
      售予梁水錦，亦非無疑云云。然被告當初係因其為告訴人
      之子的女友，基於感情因素，而同意擔任系爭不動產之登
      記名義人以便告訴人以其名義向銀行貸款，之後其既與告
      訴人之子分手，於情、於法，其本無任何義務繼續擔任系
      爭不動產之登記名義人及貸款債務人，況系爭不動產之相
      關稅捐、管理費、房貸等費用若因告訴人未按時繳納，被
      告均會因身為登記名義人而被催討，甚至其已因告訴人積
      欠管理費而被訴，亦據被告於偵查中供述明確，是其亟於
      擺脫因系爭不動產所產生之相關債務問題，亦合常情。況
      被告於本案發生前多次要求告訴人將系爭不動產過戶予他
      人，告訴人卻遲遲不辦理，致使被告出此下策，實難完全
      苛責被告。
    (四)而量刑之輕重係實體法上賦予法院得為自由裁量之事項，
      原審基於檢察官起訴書所載之犯罪事實之認定，在法定刑
      度內而為量刑，無逾越法律規定範圍或濫用權限情事。且
      被告於原審及本院審理時均坦承犯行，亦表示願意配合告
      訴人處理民事問題，並已與告訴人達成調解，將系爭不動
      產之權狀交予告訴代理人，且願意配合將系爭不動產過戶
      予告訴人，但因銀行未收到告訴人所繳款項，故尚未過戶
      回去等情，有調解筆錄、收據各1 份附卷可參，顯見其已
      知錯。本院認為依刑法第57條規定，審酌被告犯罪動機、
      手段、所生危害及被告犯罪後態度等一切情狀，堪認原審
      所量處刑度尚稱允當，並無量刑過輕之情形。
四、綜上所述，檢察官上訴請求撤銷原判，更為適法之判決，並
    無理由，應予駁回。
據上論斷，應依刑事訴訟法第455條之1第3項、第368 條、第373
條，判決如主文。
本案經檢察官吳宇青到庭執行職務。
中    華    民    國    99    年    7     月    9     日
            刑事第三庭  審判長  法  官  李世華
                                法  官  蕭一弘
                                法  官  湯國杰
上列正本證明與原本無異。
本件不得上訴。
中    華    民    國    99    年    7     月    9     日
                                書記官

司法院資訊處製作；財團法人民間司法改革基金會備份。
